臺灣桃園地方法院民事判決
108年度訴字第640號
原      告  渠台生  
訴訟代理人  王文宏律師
被      告  莊英志  
訴訟代理人  范姜建原
            林建良  
上列當事人間請求損害賠償事件，本院於民國111年1月13日言詞
辯論終結，判決如下：
    主      文
原告之訴及假執行聲請均駁回。
訴訟費用由原告負擔。
    事實及理由
一、按本於道路交通事故有所請求而涉訟者，不問其標的金額或
    價額一律適用簡易程序，為民國110年1月20日總統令修正公
    布、110年1月22日起施行之民事訴訟法第427條第2項第12款
    所明定。依民事訴訟法施行法第4條之1，前揭規定公告施行
    後，於修正前已繫屬之事件未經終局裁判者，其法院管轄權
    及審理程序，適用修正後之規定。本件係原告本於道路交通
    事故有所請求，於前揭規定公告施行時已繫屬本院且未經終
    局裁判，應依上開規定，自110年1月22日起適用簡易程序，
    合先敘明。
二、訴狀送達後，原告不得將原訴變更或追加他訴，但擴張或減
    縮應受判決事項之聲明者，不在此限，民事訴訟法第255條
    第1項但書第3款定有明文。原告起訴原聲明：（一）被告應
    給付原告新臺幣（下同）1,067,669元及自起訴狀繕本送達
    翌日起至清償日止，按週年利率百分之5計算之遲延利息。
    （二）原告願供擔保，請准予宣告假執行。最後變更之聲明
    為：（一）被告應給付原告1,126,576元，及自109年5月8日
    擴張訴之聲明暨爭點整理狀繕本送達翌日起至清償日止，按
    週年利率百分之5計算之利息。（二）原告願供擔保，請准
    宣告得為假執行。原告所為聲明之變更，合於前揭規定，應
    予准許。
三、原告主張：原告於107年6月2日17時47分騎乘車牌000-0000
    號普通重型機車（下稱系爭機車）由桃園市平鎮區金陵路五
    段往龍潭方向行駛，與行駛同方向由被告駕駛車牌00-0000
    號之自用小客車（下稱系爭汽車），於桃園市平鎮區快速路
    二段與金陵路五段口發生二車碰撞之交通事故（下稱系爭事
    故），原告受有左足2-3-4-5蹠骨骨折。被告於108年5月6日
    經本院刑事庭以108年度桃交簡字第564號刑事簡易判決犯過
    失傷害罪，處拘役30日，如易科罰金，以1,000元折算1日確
    定。系爭事故乃肇因於被告駕駛系爭汽車右轉，疏未注意車
    旁之狀況而逕行右轉，致撞擊原告騎乘直行之系爭機車，並
    造成原告左足骨折，受有機車修理費用31,950元、醫療費用
    139,476元、看護費用213,400元、門診交通費4,250元、無
    法工作之薪資損失237,500元之財產上損害及精神慰撫金500
    ,000元之非財產上損害。爰依民法184條第1項前段、第191
    條之2、第193條、第195條等侵權行為規定，請求被告賠償
    ，並聲明：（一）被告應給付原告1,126,576元，及自109年
    5月8日擴張訴之聲明暨爭點整理狀繕本送達翌日起至清償日
    止，按週年利率百分之5計算之利息。（二）原告願供擔保
    ，請准宣告得為假執行等語。
四、被告則以：被告已於本件舉證證明對於系爭事故無肇事因素
    ，不可因被告於刑事案件考量道義責任未積極舉證，抹滅被
    告於本件之積極舉證證明。退步言之，原告非從事重度勞力
    工作，無法工作時間應以1個月為主，國稅局查詢資料顯示
    原告無任何薪資所得，原告應證明其工作每月獲有25,000元
    之薪資。原告所主張看護期間負責照顧原告之盧金女士於看
    護期間仍有薪資收入，其非確實看護原告之人，原告無此看
    護費用支出之損失等詞，資為抗辯，並答辯聲明：（一）原
    告之訴及假執行之聲請均駁回。（二）如受不利判決，願供
    擔保免為假執行。
五、因故意或過失，不法侵害他人之權利者，負損害賠償責任。
    汽車、機車或其他非依軌道行駛之動力車輛，在使用中加損
    害於他人者，駕駛人應賠償因此所生之損害。不法侵害他人
    之身體或健康者，對於被害人因此喪失或減少勞動能力或增
    加生活上之需要時，應負損害賠償責任。不法侵害他人之身
    體、健康、名譽、自由、信用、隱私、貞操，或不法侵害其
    他人格法益而情節重大者，被害人雖非財產上之損害，亦得
    請求賠償相當之金額。民法第184條第1項前段、第191條之2
    本文、第193條第1項、第195條第1項前段分別定有明文。
六、經查：
（一）原告前揭主張其因被告過失發生系爭機車與系爭汽車碰撞
      之系爭事故致左足骨折等情，並提出診斷證明書、桃園市
      政府警察局道路交通事故初步分析研判表、照片等為證，
      被告則以前詞辯稱原告就系爭事故之發生與有過失。原告
      提出之上開初步分析研判表固記載桃園市政府警察局初步
      分析研判可能之肇事原因（或違規事實）為原告疑似行車
      未注意車前狀況、被告右轉疏忽等語，惟未說明其判斷所
      據之事證，尚難遽認系爭事故為被告過失所致。本院依被
      告聲請囑託桃園市政府車輛行車事故鑑定會鑑定，其綜合
      兩造駕駛行為，佐證警繪現場圖、應訊筆錄、刑事卷附照
      片、翻拍現場監視器監視錄影光碟與其他跡證等資料，路
      權歸屬、法規依據等為肇事分析，鑑定意見認：原告駕駛
      普通重型機車行經行車管制號誌正常運作交岔路口，未保
      持半公尺以上間隔自前車右側超越，為肇事原因；被告駕
      駛自用小客車無肇事因素等語，有桃園市政府車輛行車事
      故鑑定會110年1月25日函附之鑑定意見書在卷可稽，原告
      不服聲請覆議，再經桃園市車輛行車事故鑑定覆議委員會
      鑑定覆議，維持桃園市政府車輛行車事故鑑定會之鑑定意
      見，審查結論將桃園市政府車輛行車事故鑑定會鑑定意見
      文字改為：原告駕駛普通重型機車，未保持半公尺以上間
      隔自前車右側超越，為肇事原因；被告駕駛自用小客車無
      肇事因素等語，並有桃園市政府交通局110年9月1日函附
      之桃園市車輛行車事故鑑定覆議委員會鑑定覆議意見書在
      卷可稽。按汽車超車時，前行車減速靠邊或以手勢或亮右
      方向燈表示允讓後，後行車始得超越。超越時應顯示左方
      向燈並於前車左側保持半公尺以上之間隔超過，行至安全
      距離後，再顯示右方向燈駛入原行路線，為道路交通安全
      規則第101條第1項第5款所明定。依本院調取之臺灣桃園
      地方檢察署108年度偵字第5399號被告非駕駛業務過失傷
      害案件卷附翻拍監視器監視錄影影像顯示系爭車禍發生當
      日，被告之系爭汽車為前方車，原告之系爭機車為後方車
      ，依上開規定，原告在超越前行車即被告之系爭汽車時應
      顯示左方向燈並於前車即被告之系爭汽車左側保持半公尺
      以上間隔超過，行至安全距離後，再顯示右方向燈駛入原
      行路線，惟原告之系爭機車未保持半公尺以上間隔自被告
      之系爭汽車右側超越，撞擊同向左前於外側車道上右轉彎
      之被告系爭汽車。綜合上開事證，堪認系爭事故之發生係
      原告騎乘系爭機車未依上開規定超越被告駕駛之系爭汽車
      ，被告對於系爭事故之發生應無過失。本院刑事庭108年
      度桃交簡字第564號案件未審酌原告有違反上開規定之超
      車行為，所為刑事簡易判決認被告犯過失傷害罪之事實認
      定，本院不受其拘束。
（二）被告就系爭事故之發生並無過失，已如前述，原告依民法
      184條第1項前段、第191條之2、第193條、第195條等侵權
      行為規定，請求被告賠償，即屬無據。
七、綜上所述，原告依依民法184條第1項前段、第191條之2、第
    193條、第195條等侵權行為規定，請求被告給付1,126,576
    元本息，為無理由，應予駁回。原告之訴既經駁回，其假執
    行之聲請已失所依據，應併予駁回。
八、本件事證已臻明確，兩造其餘攻擊防禦方法及證據，經斟酌
    後均不足以影響本判決結果，爰不一一論述，附此敘明。
九、據上論結，本件原告之訴為無理由，依民事訴訟法第78條，
    判決如主文。
中　　華　　民　　國　 111　　年　　 1　　月　　27  　日
                  民事第二庭  法　官　謝宜伶
正本係照原本作成。
如對本判決上訴，須於判決送達後二十日內向本院提出上訴狀。
如委任律師提起上訴者，應一併繳納上訴審裁判費。
中　　華　　民　　國　　111 　年　　2 　　月　　8 　　日
                              書記官  李仲旻